臺灣高等法院民事判決
109年度家上易字第15號
上  訴  人  王陳秋子
            陳清香  
共      同
訴訟代理人  戴愛芬律師
被  上訴人  陳明富  
            陳明得  
            陳明發  
訴訟代理人  蔡樹基律師
共      同
訴訟代理人  張珮琦律師
複  代理人  陳俊豪律師
被  上訴人  陳明福  
訴訟代理人  陳憲政律師
複  代理人  陳偉強律師
            蕭宇良律師
被  上訴人  陳明仁  
上列當事人間請求分割遺產事件，上訴人對於中華民國109年3月
27日臺灣新北地方法院106年度家訴字第113號第一審判決提起上
訴，本院於110年2月3日言詞辯論終結，判決如下：
    主      文
上訴駁回。
第二審訴訟費用由上訴人負擔。
    事實及理由
壹、程序方面：
    被上訴人陳明仁經合法通知，未於言詞辯論期日到庭，核無
    民事訴訟法第386條各款所列情形之一，爰依上訴人之聲請
    ，由其一造辯論而為判決。
貳、實體方面：
一、本件上訴人主張：被繼承人陳文良（下逕稱其名）於民國92
    年2月13日死亡，遺有如新北市樹林地政事務所98年3月23日
    土複字第055700號土地複丈成果表（下稱系爭複丈成果表）
    所示甲案編號G之建物（下稱系爭G建物）。又陳文良生前於
    87、88年間為被上訴人陳明富、陳明得、陳明發及陳明福4
    人（下分稱其姓名，合稱陳明富等4人）代墊門牌號碼新北
    市○○區○○路0號之大樓（下稱溪北路大樓）興建工程款共新
    臺幣（下同）200萬元；復於91年間為陳明富等4人償還興建
    溪北路大樓之貸款145萬元，而陳明富等4人迄未償還上開款
    項，故陳文良遺有對陳明富等4人共345萬元之債權。兩造為
    陳文良之繼承人，爰依民法第1164條規定，求命就將陳文良
    所遺之上開遺產依兩造應繼分予以分割。原審駁回上訴人之
    訴，上訴人不服，提起上訴，並聲明：㈠原判決廢棄；㈡陳文
    良對陳明富等4人200萬元之債權，應納入遺產為分配，並予
    以分割，分割方法即由兩造按應繼分比例分配。㈢陳文良對
    陳明富等4人145萬元之債權，應納入遺產為分配，並予以分
    割，分割方法即由兩造按應繼分比例分配。㈣系爭G建物，請
    准予分割，分割方法即由兩造按應繼分比例分別共有之判決
    。　　
二、陳明富、陳明得、陳明發則以：陳明富等4人及陳明仁原與
    陳文良約定，由陳文良提供土地，陳明富等4人及陳明仁出
    資興建溪北路大樓，並由出資者原始取得房屋所有權，惟陳
    明福曾因無相關執照擔任陳文良牙醫助手而遭判刑，陳文良
    心生愧歉而贈與陳明福溪北路大樓興建工程款200萬元；陳
    文良於91年間為陳明得償還貸款145萬元，乃其生前贈與之
    行為，故陳明富等4人並未積欠陳文良共345萬元之債務。又
    系爭複丈成果表所示甲案編號A至F部分建物（下稱A至F建物
    ）為80至81年間興建，系爭G建物則係90至91年間所建，且
    均係陳明發出資興建，而非陳文良所興建，故系爭G建物非
    屬陳文良之遺產；況上訴人曾於另案本院98年度重上字第53
    1號返還所有物等事件中，主張系爭G建物為其等共同出資興
    建，後改稱為兩造母親之遺產，卻又於本件訴訟主張該建物
    為陳文良遺產，顯有矛盾等語，資為抗辯。並答辯聲明：上
    訴駁回。    　　
三、陳明福則以：伊不否認系爭G建物為陳文良之遺產。又上訴
    人無法證明陳文良有支出200萬元之行為，亦無法證明伊有
    積欠陳文良200萬元之債務；縱認陳文良曾借貸200萬元予伊
    之事實存在，然該事實發生於87、88年間，上訴人之請求，
    顯已罹於消滅時效。另陳文良之帳戶交易明細表固載償還貸
    款145萬元，然未顯示償還何人之債款，難認伊有積欠陳文
    良145萬元等語資為抗辯。並答辯聲明：㈠原判決關於後開第
    2項部分廢棄。㈡上開廢棄部分，陳文良所遺系爭G建物，請
    准予分割，並由兩造按各自之應繼分比例分別共有。
四、陳明仁於本院審理時未到庭陳述，亦未以書狀為任何聲明或
    主張。
五、經查：
　㈠按當事人不得就已起訴之事件，於訴訟繫屬中，更行起訴，
    起訴違背上開規定，法院應以裁定駁回之，民事訴訟法第
　　249條第1項第7款、第253條分別定有明文，家事事件法第51
    條準用上開規定，亦有適用之。所謂同一事件，係指同一當
    事人，就同一訴訟標的，為相同、相反或可以代用之聲明請
    求而言。而訴訟標的，乃原告為確定其私權之請求，或所主
    張或不認之法律關係是否存在，而欲法院對之加以裁判之對
    象；訴訟標的之確定，應依訴狀所載請求之旨趣及原因事實
    以定之。再按遺產分割之目的，在消滅全體繼承人對於遺產
    全部之公同共有關係，而非對於個別財產公同共有關係之消
    滅。繼承人中有依民法第1164條規定，對於其他繼承人起訴
    請求法院以裁判分割遺產，除被繼承人以遺囑禁止分割之遺
    產，及全體繼承人以契約約定禁止分割之遺產外，該為原告
    之繼承人應聲明請求法院就全部遺產為分割之裁判，而不得
    僅請求法院就遺產之一部裁判分割。
　㈡查本件上訴人於106年7月5日起訴請求分割陳文良遺有對陳明
    福等4人共345萬元之債權及系爭G建物（見原法院106年度板
    司調字第454號卷第3-5頁起訴狀）；然陳明富早於105年
　　12月間，就陳文良前開以外之其他遺產起訴請求分割（見本
    院卷第207-225頁起訴狀），經原法院獨任法官以106年度家
    小字第1號受理並為判決（見原審卷㈡第145-164頁），陳明
    富提起上訴，經原法院合議庭以106年度家小上字第2號判決
    廢棄發回（見原審卷㈡第205-209頁），復經原法院獨任法官
    以108年度家繼簡字第31號判決（見本院卷第149-169頁），
    現由原法院合議庭以109年度家簡上字第7號審理中，此有上
    開判決及本院公務電話紀錄表可按（見本院卷第171頁），
    且為兩造所不爭執。本件與原法院109年度家簡上字第7號事
    件之當事人均為陳文良之繼承人，上訴人及另案原告陳明富
    均係基於分割遺產之法律關係請求分割陳文良之遺產，核屬
    同一事件。而本件繫屬在後，且非就陳文良之全部遺產為請
    求分割，亦與民法第1164條規定要旨不符。從而，上訴人起
    訴為不合法，原審未以裁定駁回其訴而為實體判決，雖有未
    當，惟於判決結果並無二致，仍應予維持。上訴意旨指摘原
    判決不當，求予廢棄，非有理由，應予駁回。至於上訴人分
    割遺產之請求既不應准許，則陳明富等4人辯稱陳文良未遺
    有上開遺產等語，自無審酌之必要，附此敘明。
六、據上論結，本件上訴為無理由，依家事事件法第51條，民事
    訴訟法第78條、第85條第1項前段、第449條第2項、第463條
    、第385條第1項前段，判決如主文。
中　　華　　民　　國　　110 　年　　2 　　月　　24　　日
                  家事法庭
                      審判長法  官  張靜女
                            法  官  范明達
                            法  官  葉珊谷
正本係照原本作成。
不得上訴。
中　　華　　民　　國　　110 　年　　2 　　月　　24　　日

  　　　　　　　　　　　　　書記官  陳玉敏